臺灣士林地方法院刑事判決
111年度交簡上字第19號
上  訴  人  臺灣士林地方檢察署檢察官
被      告  王祿雄


上列上訴人因被告過失傷害案件，不服本院中華民國111年1月14
日110年度審交簡字第358號第一審刑事簡易判決（起訴案號：臺
灣士林地方檢察署110年度偵字第16128號），提起上訴，本院管
轄之第二審合議庭判決如下：
    主  文
原判決撤銷。
王祿雄犯過失傷害罪，處拘役伍拾日，如易科罰金，以新臺幣壹
仟元折算壹日。 
    事  實
一、王祿雄於民國110年3月26日晚間8時14分許，駕駛車牌號碼0
    00-0000號自用小客車，沿臺北市大同區民權西路由東往西
    方向行駛，在行經民權西路與延平北路3段交岔路口時，本
    應注意汽車在同向二車道以上之道路變換車道時，應讓直行
    車先行，並注意安全距離，且依當時天候晴、日間自然光線
    ，其所行經之道路鋪設柏油、路面乾燥、無障礙物、視距良
    好，並無不能注意之情事，竟疏未注意及此而貿然向右變換
    車道，適有謝添圳騎乘車牌號碼000-000號重型機車搭載其
    配偶林佳澐沿同路段同方向行駛於王祿雄駕駛車牌號碼000-
    0000號自用小客車右後方，見狀閃避不及，致前車頭與王祿
    雄車輛右側車身發生碰撞，謝添圳、林佳澐因而人車倒地，
    謝添圳受有左側肩胛峰鎖骨間關節脫臼、左側肩膀挫傷、左
    側大腿嚴重血腫等傷害，林佳澐則受有頭部外傷併腦震盪症
    候群、肢體挫傷（左手左腳）、左手肘撕裂傷（約1×0.5×0.
    5公分）、左手腕、左足踝、臉部多處擦傷及挫傷、前額擦
    傷等傷害。王祿雄在肇事後，於有偵查犯罪職權之公務員發
    覺其犯罪前，向到場處理之臺北市政府警察局大同分局警員
    朱維鈞承認其為肇事車輛之駕駛人，並供明自己之年籍與肇
    事經過而接受裁判。
二、案經謝添圳、林佳澐訴由臺北市政府警察局大同分局報告臺
    灣士林地方檢察署檢察官偵查起訴。
    理  由
壹、程序部分：
    本院引用被告以外之人於審判外之陳述，業經檢察官及被告
    王祿雄於準備程序同意其證據能力（見本院108 年度交簡上
    字第19號卷【下稱本院卷】第44頁至第46頁），本院審酌該
    等證據作成之情況，核無違法取證或其他瑕疵，且與待證事
    實具有關聯性，認為以之作為證據為適當，依刑事訴訟法第
    159條之5規定，均有證據能力。又其餘認定本案犯罪事實之
    非供述證據，查無違反法定程序取得之情，依刑事訴訟法第
    158 條之4 規定反面解釋，亦具有證據能力。
貳、實體部分：
一、認定犯罪事實之依據及理由：
  ㈠上揭犯罪事實，業經被告王祿雄於警詢、檢察事務官詢問、
    原審準備程序及本院準備程序與審理時均坦承不諱（見臺灣
    士林地方檢察署110年度偵字第16128號卷【下稱偵查卷】第
    17頁至第20頁、第93頁、本院110年度審交易字第817號卷【
    下稱原審卷】第28頁、本院卷第44頁、第70頁），核與證人
    即告訴人於謝添圳、林佳澐警詢、檢察事務官詢問時之證述
    大致相符（見偵查卷第7頁至第9頁、第11頁至第13頁、第93
    頁），並有道路交通事故初步分析研判表、臺北市政府警察
    局道路交通事故現場圖、臺北市政府警察局大同分局交通分
    隊道路交通事故補充資料表、道路交通事故談話紀錄表、道
    路交通事故調查報告表（一）、（二）、現場及車損照片11
    張、行車紀錄器畫面翻拍照片3張附卷可參（見偵查卷第33
    頁、第51頁、第53頁、第55頁至第57頁、第59頁至第61頁、
    第67頁至第68頁、第69頁）。告訴人謝添圳確因本件交通事
    故致受有左側肩胛峰鎖骨間關節脫臼、左側肩膀挫傷、左側
    大腿嚴重血腫等傷害、告訴人林佳澐則受有頭部外傷併腦震
    盪症候群、肢體挫傷（左手左腳）、左手肘撕裂傷（約1×0.
    5×0.5公分）、左手腕、左足踝、臉部多處擦傷及挫傷、前
    額擦傷等傷害乙節，亦有馬偕紀念醫院110年3月31日、同年
    4月7日、同年4月21日乙種診斷證明書在卷可稽（見偵查卷
    第35頁、第37頁、第39頁），足認被告上開任意性陳述與事
    實相符，堪以採信。
  ㈡按汽車在同向二車道以上之道路（車道數計算，不含車種專
    用車道、機車優先道及慢車道），除應依標誌或標線之指示
    行駛外，並應遵守下列規定：六、變換車道時，應讓直行車
    先行，並注意安全距離，道路交通安全規則第98條第1項第6
    款定有明文。經查，被告係合法考領有自用小客車駕駛執照
    之人乙節，此有道路交通事故調查報告表（二）在卷可參（
    見偵查卷第61頁），是被告對於上開道路交通安全規則所建
    構之危險責任分配行車規範應知之甚詳。又本件交通事故發
    生當時天候晴、日間自然光線，其所行經之道路鋪設柏油、
    路面乾燥、無障礙物、視距良好，此有上開道路交通事故調
    查報告表（一）在卷可憑（見偵查卷第59頁）。復觀諸上開
    道路交通事故現場圖所顯示之本件交通事故肇事地點（見偵
    查卷第51頁），被告當時駕車行駛至交岔路口往右變換車道
    之駕駛行為，既已形成在右方車道之告訴人謝添圳騎乘機車
    在直行路線之阻礙，被告於往右變換車道前，自應觀察一旁
    之直行車輛動態，禮讓一旁之直行車輛即告訴人謝添圳所騎
    乘機車優先通行後，方得變換車道，避免右方車道之告訴人
    謝添圳機車無法即時反應而發生撞擊之風險，是依當時被告
    之主觀意識認知及客觀行車環境，並無使被告不能注意遵循
    上開道路交通安全規則之特殊情事。然其於應注意、能注意
    之情況下，疏未注意遵守上開道路交通安全規則之規定而發
    生本件交通事故，足證其就本件交通事故之發生顯有過失無
    訛。而告訴人謝添圳所受左側肩胛峰鎖骨間關節脫臼、左側
    肩膀挫傷、左側大腿嚴重血腫等傷害，及告訴人林佳澐所受
    頭部外傷併腦震盪症候群、肢體挫傷（左手左腳）、左手肘
    撕裂傷（約1×0.5×0.5公分）、左手腕、左足踝、臉部多處
    擦傷及挫傷、前額擦傷等傷害，均係因本件交通事故所致，
    而本件交通事故復因被告上開過失行為所致，是被告上開過
    失肇事行為與告訴人謝添圳、林佳澐所受上開傷害結果間，
    具有相當因果關係，被告自應就其上開過失傷害行為負責。
  ㈢綜上所述，本件事證明確，被告犯行洵堪認定，應依法論科
    。 
二、論罪部分：
  ㈠核被告所為，係犯刑法第284條前段之過失傷害罪。被告以一
    過失行為，同時造成告訴人謝添圳、林佳澐受有事實欄一所
    載之傷害，為同種想像競合犯，應依刑法第55條規定，從一
    重之過失傷害罪處斷。
　㈡被告肇事後，在有偵查犯罪職權之公務員知悉前，主動向到
    場處理之臺北市政府警察局大同分局警員朱維鈞坦承為肇事
    者，自首而接受裁判等情，有自首情形紀錄表在卷可稽（見
    偵查卷第65頁），被告對於未發覺之罪自首，且迄未逃避偵
    審，爰依刑法第62條前段規定，減輕其刑。
三、撤銷改判理由及科刑審酌事項：
  ㈠本件原判決以被告罪證明確而論以同上之罪，量處有期徒刑2
    月，如易科罰金，以新臺幣（下同）1,000元折算1日，固非
    無見。惟被告已與告訴人林佳澐達成和解，並於111年6月12
    日履行調解條件，賠償告訴人林佳澐4萬2,000元等節，業據
    被告、告訴人林佳澐於本院審理時陳述明確（見本院卷第66
    頁），並有調解筆錄、賠款明細、本院公務電話紀錄表在卷
    可參，原審未及審酌此一有利被告之量刑事由，尚有未合。
    至檢察官循告訴人請求，以被告未與告訴人謝添圳、林佳澐
    和解，犯後態度不佳，原審量刑過輕為由，提起本件上訴，
    因原審已於量刑審酌部分說明，且未見有何濫權或不當之情
    ，檢察官上訴意旨請求從重量刑，為無理由，然原審判決既
    有上開可議之處，應由本院予以撤銷改判。
  ㈡爰以行為人責任為基礎，審酌被告因變換車道未讓直行車之
    過失行為，致生本件交通事故，造成告訴人謝添圳、林佳澐
    因而受有如事實欄一所示傷害之結果，惟念及被告於犯後始
    終坦認犯行，態度非惡，並已與告訴人林佳澐達成和解，但
    就告訴人謝添圳部分，因金額差距過大而未能達成和解，兼
    衡酌被告過失情節與程度、告訴人謝添圳、林佳澐所受傷勢
    程度、被告於本院審理時所自承之家庭生活狀況、智識程度
    （見本院卷第71頁），暨告訴人謝添圳、林佳澐於本院審理
    時陳述之量刑意見（見本院卷第71頁）等一切情狀，量處如
    主文第二項所示之刑，並審酌被告之職業、經濟能力、維持
    刑罰執行之有效性與公平性等情狀，諭知易科罰金折算標準
    。
據上論斷，應依刑事訴訟法第455條之1第1項、第3項、第369條
第1項前段、第364條、第299條第1項前段，刑法第284條前段、
第55條、第62條前段、第41條第1項前段，刑法施行法第1條之1
第1項，判決如主文。
本案經檢察官張志明提起公訴，檢察官郭季青提起上訴，檢察官
林聰良到庭執行職務。
中    華    民    國   111    年    6     月    16    日
                  刑事第七庭審判長  法  官  蔡明宏
                                    法  官  蘇昌澤
                                    法  官  李昭然
以上正本證明與原本無異。
本判決不得上訴。
                                    書記官  林盈均
中　　華　　民　　國　　111 　年　　6 　　月　　17　　日
附錄論罪科刑法條：
中華民國刑法第284條
因過失傷害人者，處 1 年以下有期徒刑、拘役或 10 萬元以下
罰金；致重傷者，處 3 年以下有期徒刑、拘役或 30 萬元以下
罰金。